臺灣高等法院民事裁定　　　　　　　　100年度家抗字第192號
抗　告　人　新光行銷股份有限公司
法定代理人　李明新
代　理　人　吳國興
相　對　人　李光寶
　　　　　　洪素珍
上列當事人間宣告分別財產制事件，抗告人對於中華民國100年
10月7日臺灣臺北地方法院100年度家訴字第334號裁定，提起抗
告，本院裁定如下：
    主    文
原裁定關於核定訴訟標的價額部分廢棄。
    理  由
一、按訴訟標的之價額，由法院核定。核定訴訟標的之價額，以
    起訴時之交易價額為準；無交易價額者，以原告就訴訟標的
    所有之利益為準。法院因核定訴訟標的之價額，得依職權調
    查證據。民事訴訟法第77條之1第1項、第2項、第3項定有明
    文。是法院核定訴訟標的價額，無起訴時交易價額為準時，
    應本諸職權調查原告就訴訟標的所有之利益，據為核定訴訟
    標的之價額。倘非經法院已盡職權之調查，猶無法客觀概計
    （非精算）原告就訴訟標的所有之利益數額，即無訴訟標的
    之價額不能核定可言(最高法院99年度台抗字第540號裁定意
    旨參照) 。又宣告夫妻分別財產制之訴，係屬因財產權涉訟
    事件，其訴訟標的價額，應以原告於起訴時因分別財產所受
    利益之客觀價額為準(最高法院99年度台抗字第396號裁定意
    旨參照)。
二、本件抗告人於原法院起訴意旨略以：相對人李光寶前向抗告
    人請領信用卡後，尚欠抗告人新台幣（下同）12萬2,626元
    ，經抗告人聲請強制執行相對人李光寶財產後，全未受償。
    而相對人為夫妻，並未約定夫妻財產制，為執行相對人李光
    寶對其配偶即相對人洪素珍所得主張剩餘財產分配請求權，
    爰依民法第1011條規定請求改用分別財產制等語。原法院乃
    以其為財產權訴訟，且其訴訟標的價額不能核定，依民事訴
    訟法第77條之12規定，裁定核定其訴訟標的價額為165萬元
    。經抗告人聲明不服提起抗告，請求廢棄原裁定。
三、查，抗告人依民法第1011條之規定，訴請宣告相對人改用分
    別財產制，核其訴訟標的並非對於親屬關係及身分上之權利
    有所主張，自屬因財產權涉訟事件，其訴訟標的價額，依上
    開說明，應以抗告人如獲本件勝訴判決所得受之客觀上利益
    定之，並非不能核定。乃原法院未予調查並說明無法依其調
    查結果核定上開訴訟標的價額之理由，遽以本件訴訟標的價
    額不能核定，逕依民事訴訟法第77條之12規定核定其訴訟標
    的價額為165萬元，尚有未洽。抗告意旨指摘原裁定核定訴
    訟標的價額部分不當，求予廢棄，非無理由，爰由本院將原
    裁定廢棄，並審酌本件宜由原法院就近調查抗告人請求宣告
    將相對人間之法定夫妻財產制關係改用夫妻分別財產制，如
    獲勝訴判決所得受之客觀上利益，另為本件訴訟標的價額之
    核定，爰發回原法院更為妥適之處理。
四、據上論結，本件抗告為有理由，爰裁定如主文。原裁定廢棄。
中    華    民    國   100    年    11    月    17    日
                    民事第八庭
                        審判長法  官  許正順
                              法  官  鄭威莉
                              法  官  蘇芹英
正本係照原本作成。
本裁定除以適用法規顯有錯誤為理由外，不得再抗告。如提起再
抗告，應於收受後10日內委任律師為代理人向本院提出再抗告狀
。並繳納再抗告費新台幣１千元。
中    華    民    國   100    年    11    月    18    日
                              書記官  陳韋杉